臺灣高等法院臺南分院刑事判決　　　　　 九十一年度上更(二)字第五二五號　Ｃ
　　　上　訴　人
　　　即　被　告　甲　○　○
　　　選任辯護人　簡　承　佑　律師
右上訴人因違反毒品危害防制條例案件，不服臺灣雲林地方法院九十年度訴字第一六
七號中華民國九十年十月八日第一審判決（起訴案號：臺灣雲林地方法院檢察署九十
年度偵字第一一一０號），提起上訴，判決後，經最高法院第二次發回更審，本院判
決如左：
      主      文
原判決關於販賣第壹級毒品及定執行刑部分撤銷。
甲○○連續販賣第壹級毒品，處無期徒刑，褫奪公權終身。
      事      實
一、甲○○前於民國（下同）八十年間因違反懲治盜匪罪條例案件，經台灣高等法院
    台中分院判處有期徒刑十年確定，於八十四年五月二十三日假釋出獄，縮短刑期
    屆滿日期為八十九年六月二十九日（不構成累犯），於假釋期間猶不知悔改。意
    圖販賣第一級毒品海洛因牟利，並基於概括之犯意，於八十八年五月底某日及同
    年六月底某日，先後二次在省立彰化醫院附近其所經營之藝品店內，各以每包新
    臺幣（下同）二千元之代價，將第一級毒品海洛因一小包販賣予梁清森，共計得
    款四千元（甲○○另販賣第二級毒品安非他命部分，業經本院九十年度上訴字第
    一四四六號判處有期徒刑八年，並經最高法院九十一年度台上字第三二八八號判
    決駁回上訴而告確定）。嗣於八十八年七月二日下午三時五十分許，經警持搜索
    票搜索梁清森位於彰化市○○街五六巷三號三樓住處，始悉上情。
二、案經台灣彰化地方法院檢察署檢察官自動檢舉後呈請台灣高等法院檢察署檢察長
    令轉台灣雲林地方法院檢察署檢察官偵查起訴。
      理      由
一、訊據上訴人即被告甲○○矢口否認有何販賣海洛因之行為，辯稱：伊與梁清森常
    常互相調貨，互相轉讓毒品，並無金錢交易，而且梁清森拿伊三塊翡翠，事後否
    認，所以雙方因此結怨，梁清森指稱曾向伊購買毒品並非實在；又伊僅施用安非
    他命，未曾施用海洛因，更無買賣過海洛因，何來販賣海洛因予梁清森；又通訊
    監察書上所允許對象為林旭屏、許裕杰等二人有關之毒品交易行為，並不包括伊
    及梁清森，該通訊監聽報告，已經逾越監察書所允許之範圍，屬於違法調查所取
    得之證據；且由監聽內容無法確定交付之標的、時間、地點及價金，且係梁清森
    轉讓或販賣毒品與伊，或與交易毒品無關之事，另梁清森前後所述有三種不同版
    本，自不可採云云。經查：
（一）證人梁清森於偵查中證稱：伊於八十八年五月底某日及同年六月底某日，向被
      告甲○○購買二次海洛因，每次買二千元一小包，都是由甲○○打電話給伊，
      然後伊到甲○○開設於省立彰化醫院附近的藝品店內去拿，伊沒有拿錢給甲○
      ○，因為甲○○之前欠伊錢，所以用來抵債等語（台灣彰化地方法院檢察署八
      十八年度他字第二五七號影印卷五一頁正反面），於原審及本院前審調查時均
      供稱該次偵查中所述為實在（原審卷七八頁反面、本院上訴卷七○頁），其就
      購買毒品之時間、地點、數量及金額等情節，均證述詳細，若非確有實際之交
      易，恐難憑空杜撰，而梁清森供承曾施用海洛因，經法院判處有期徒刑一年二
      月，並有臺灣彰化地方法院檢察署檢察官執行指揮書在卷可稽（見本院上訴卷
      六四、六八頁），其證詞購買海洛因供施用，應堪採信。
（二）證人梁清森雖於警訊時證稱：他自八十八年五月中旬起向甲○○購買海洛因及
      安非他命約四萬五千元，他是打0000000000號行動電話給甲○○，
      甲○○就開車拿貨到他家給他，有時二、三千元，有時七、八千元不等的安非
      他命及海洛因，次數不記得，目前尚欠甲○○五千元未還等語（他字影印卷三
      ○頁），於本院前審調查時亦供證海洛因買過一、二次，買時都是拿來一包，
      有時是三千元，有時五千元，也有一千元，因他欠我錢，所以他拿多少來，就
      算多少，都沒有固定數等語（本院上訴卷七十、七一頁），就購買毒品之金額
      、地點及聯絡方式，或與前開偵查中所證略有不同，惟就被告確有販賣海洛因
      之情事卻始終一貫，未曾改易，且經原審於審理中讓梁清森與被告同庭，梁清
      森亦再次作與偵查中所述相同之證詞（原審卷九○頁），至販賣之次數、金額
      應以於偵查中所述，距購買之日期，較為接近可採，足信證人梁清森於偵查及
      審理中所證為真。
（三）梁清森所使用之電話號碼為（○四）0000000號，被告則使用號碼00
      00000000號行動電話，業經梁清森所供明，被告亦承認該行動電話為
      其所有（他字影印卷二九頁、原審卷九二頁、本院上訴卷七○、八五頁、本院
      上更(一)卷四三頁），並有0000000000號行動電話使用人快通卡資料
      影本一紙在卷可按（他字影印卷六○頁）。而觀之八十八年六月七日起至同年
      月三十日止，就梁清森所使用之（○四）0000000號電話與被告之00
      00000000號行動電話通話內容：「（Ａ）你在哪？（Ｂ）我在你對面
      的咖啡廳。（Ａ）我要一千元（毒品）。」；「（Ａ）小楊啦，大哥粗仔你那
      有嗎？（Ｂ）我沒錢好拿。（Ｂ）你要多少？（Ａ）我要壹。（Ｂ）若有貳，
      再打電話給我。」；「（Ａ）我小楊。（Ｂ）男，小楊你那邊還有嗎？（Ａ）
      東西，男、女都讓你全帶走了，現在沒有。（Ｂ）你那剩餘有一半。（Ａ）約
      餘一千元。（Ｂ）好了，等一下再說。」；「（Ａ）我小楊，你那邊有無女人
      。（Ｂ）有錢嗎？（Ａ）現在沒有。（Ｂ）沒錢我沒辦法，我等一下就過去了
      。」；「（Ａ）大哥哦，我小梁，之前粗那有嗎？（Ｂ）現在沒了，另外還有
      三兩。（Ａ）阿，你那有細的嗎？（Ｂ）男？要再聯絡，我再打給你。」等語
      ，有彰化縣警察局偵辦林旭屏（含本件被告甲○○）等販吸毒案通訊監察及查
      處結果報告書、台灣彰化地方法院檢察署通訊監察書、通訊監察報告各一份在
      卷可稽（台灣彰化地方法院檢察署八十八年度他字第二五七號影印卷二至五頁
      、七至十頁、十五頁），且為被告所是認（本院上訴卷一○七頁、上更(一)卷四
      四頁）。又上開通話紀錄中「粗的」、「男的」是指安非他命，「細的」、「
      女的」是指海洛因等情，亦經被告及梁清森分別供明在卷（原審卷九一頁、本
      院上訴卷六九、七○、八五、一○七、一○八頁），是被告與證人梁清森於上
      開通話紀錄中一再提及毒品海洛因之供應，並購買之金額、數量，足認被告確
      有利用其0000000000號行動電話與梁清森聯絡毒品交易之情形。
（四）被告於原審雖辯稱：「我把翡翠放在梁清森他那裡，他不肯還我，我說要他好
      看，可能因此結怨，結怨之後就沒有來往，大約是八十八年六月底發生的事」
      「梁清森拿了我三塊翡翠，我找他要，但他不承認所以結怨才誣指我的」云云
      （原審卷三一、九三頁）。然梁清森於警訊時證稱：與被告沒有仇恨（他字影
      印卷三０頁反面），被告於偵查中亦供稱：他不認識梁清森，也沒有賣毒品給
      梁清森等語（台灣彰化地方法院檢察署八十九年度偵字第一七四○號影印卷二
      五頁），是被告若與證人梁清森夙有怨隙，則於檢察官向被告告知梁清森已指
      認其為販毒之人時，應會立即提出上開有怨隙之辯解，何以於偵查中辯稱不認
      識梁清森，而於原審審理時始提出上開辯稱，且據案發八十八年七月二日下午
      三時五十分許，經警持搜索票至梁清森位於彰化市○○街五六巷三號三樓住處
      搜索時，在場之人鍾秉諺證稱：「我與梁清森認識有一星期之久，是經過朋友
      綽號『黑人』（即被告）介紹認識，我在住處三樓前房間住有三天之久，日夜
      皆住於該處」（他字影印卷五八頁），證明被告於案發前一星期介紹鍾秉諺與
      梁清森認識，並於案發前三天介紹鍾秉諺至梁清森彰化市○○街五六巷三號三
      樓住處住三天，顯見被告與梁清森之朋友交情匪淺，況據被告於原審審理時供
      稱「（問：為何電話中常談及安非他命、海洛因及價錢？）因為我們常常互相
      調貨，互相轉讓。」等語（原審卷九一、九二頁），若非熟稔好友，豈會經常
      互相調貨轉讓，足認被告上開辯稱其與證人梁清森結有怨仇，顯係臨訟卸責之
      詞，不足採信。
（五）又據梁清森於原審審理時供稱：被告前向伊購買藝品，積欠伊四萬五千元，日
      後伊向被告購買毒品，即以四萬五千元抵銷云云（原審卷九十頁），於本院證
      稱：我替朋友賣過一些藝品給被告，是茶壺、銅器、木雕等賣了四萬五千元，
      是在八十八年五月底時，賣給被告云云（見本院上訴卷六九頁），而於警訊、
      偵查中均稱：向被告購買毒品，均以四萬五千元抵銷等事，然於本院前審審理
      再稱：「（你買毒品，有無拿錢給被告？）沒有，因我無錢給他，後來我就被
      捉了，所以到現在仍無給，當時是要以藝品之帳抵，：：：後來因我說我朋友
      說要藝品錢，所以被告就在六月底七月初時先後還我一萬二千元及三萬三千元
      還清藝品錢，我買毒品之錢我無付」（本院上訴卷七一頁），於原審亦稱：後
      來他錢有還我（原審卷九十頁），是被告向梁清森購買之藝品，並未為抵銷梁
      清森向被告購買海洛因之款項，且梁清森於原審偵審中及本院理時均一再供稱
      ：未付錢給被告（他字影印卷第五十二頁、原審卷九十頁），是被告販賣毒品
      海洛因予梁清森，應係尚未收到貨款足明。本院前案審認梁清森向被告購買第
      二級毒品安非他命時，亦同此認定梁清森尚未付錢給被告，此有本院九十年度
      上訴字第一四四六號、最高法院九十一年度台上字第三二八八號刑事判決在卷
      可稽。
（六）被告於原審又抗辯伊未曾施用海洛因，何來販賣海洛因予梁清森云云。然據其
      於原審曾供稱「（問：有無買海洛因？）我沒有吸海洛因，只是有時腳痛，向
      他要一些來吃。」等語（原審卷三一頁）。足見被告並非未曾施用海洛因。被
      告另辯稱，本件法務部調查局彰化縣調查站係以台灣彰化地方法院八十八年六
      月八日彰檢監愛第一五三號通訊監察書，作為實施通訊監察之依據，惟該通訊
      監察書上所允許之監察對象為林旭屏，許裕杰等二人有關毒品交易行為，並不
      包括被告甲○○，因此上開通訊監聽報告，已經逾越監察書所允許之範圍，應
      無證據能力云云。惟查，本件係法務部調查局彰化縣調查站為毒品危害防制條
      例第四條、第五條第一、二項事由，以不能或難以其他方法調查證據發現事實
      ，取得臺灣彰化地方法院檢察署八十八年六月八日彰檢監愛第一五三號通訊監
      察書，於「監察之通訊種類及號碼等足資識別之特徵」欄中，已明白記載實施
      通訊監察梁清森使用之0000000電話，則調查局對梁清森進行通訊監察
      ，梁清森與被告甲○○使用之0000000000號行動電話聯絡毒品交易
      之情形，並經警於八十八年七月二日下午三時五十分許，持檢察官搜索票搜索
      梁清森位於彰化市○○街五六巷三號三樓住處，查獲吸食工具一批，經梁清森
      供出上情，顯係依檢察官所核發之通訊監察書而為，並無違法之處，有彰化縣
      警察局通訊監察及查處報告書影本在卷可憑（見他字第二五七號影印卷二頁至
      四頁反面）。梁清森所使用之電話既為監聽之對象，則此項證據之調查，自屬
      合法取得之證據，其因此而查得被告與梁清森之通話內容，已堪採為本案論斷
      之依據。被告辯謂本件通訊監聽報告，已經逾越監察書所允許之範圍，屬於違
      法調查所取得之證據，自無可採。
（七）再毒品海洛因物稀價昂，且為政府懸為禁令，嚴加取締，苟無利可圖，衡情被
      告應無甘冒被取締判處重刑之危險，平白從事該海洛因之買賣，是其販入之價
      格必較其出售之價格為低，而有從中賺取買賣價差牟利，應屬合理之認定，其
      有意圖營利之犯意，至為灼然。
（八）按施用或持有毒品危害防制條例之第一級毒品者所稱其向某人買受第一級毒品
      之指證，不得作為有罪判決之唯一證據，仍須調查其他必要之補強證據以證明
      之。然所謂之補強證據，並非以證明犯罪構成要件之全部事實為必要，倘其得
      以佐證證人指證之犯罪非屬虛構，能予保障其供證之事實之真實性，即已充分
      。又得據以佐證者，雖非直接可以推斷該被告之實施犯罪，但以此項證據與證
      人之供述為綜合判斷，若足以認定被告之犯罪事實者，仍不得謂其非屬補強證
      據。本件被告販賣第一級毒品予證人梁清森之事實，已據梁清森於偵審中指證
      甚詳，而被告及梁清森對於電話通訊監察報告所附之通話紀錄，所稱「粗的」
      、「男的」係指安非他命；「細的」、「女的」係指海洛因，均分別供承在卷
      。但依據前揭通信監察通話紀錄，「（Ａ）我小楊，你那邊有無女人。（Ｂ）
      有錢嗎？（Ａ）現在沒有。（Ｂ）沒錢我沒辦法，我等一下就過去了。」。「
      小楊」係指梁清森，「Ｂ」係指被告，均如前述，則從彼此之對話，雖未能直
      接判斷被告之犯罪事實，惟依據此項證據綜合判斷，已能補強證人梁清森指證
      被告之犯罪非屬虛構，能予保障梁清森所供向被告購買海洛因之事實之真實性
      ，洵堪認定，足認被告確有販賣毒品海洛因之情事，本件事證已明，被告上開
      辯解皆不足採，應依法論科。
二、核上訴人即被告甲○○所為，係違反毒品危害防制條例第四條第一項之販賣第一
    級毒品罪。其販賣前後持有第一級毒品之低度行為應分別為販賣之高度行為所吸
    收，不另論罪。被告先後二次販賣第一級毒品，時間緊接，所犯構成要件相同，
    顯均基於概括犯意為之，應依連續犯之規定論以一罪，除其中法定本刑為死刑及
    無期徒刑部分依法不得加重外，其餘部分依法加重其刑。原審就被告販賣第一級
    毒品部分，以罪證明確，因予被告論罪科刑，固非無見。惟被告販賣毒品海洛因
    ，尚未取得之販賣所得，詳如前述，原判決亦予宣告沒收，洵有違誤。被告上訴
    否認犯罪，雖無足取。但原判決此部分既有可議，自應由本院撤銷改判之。爰審
    酌被告素行不良，自身沾染吸毒惡習，不知勉力戒除，反為販毒之暴利所誘，從
    事毒品販賣，助長毒品蔓延於社會，擴大毒品危害，對社會造成之危害重大，並
    斟酌其販賣毒品之次數、金額，及其犯罪後一再飾詞狡辯，妄圖脫免刑責之犯後
    態度等一切情狀，量處無期徒刑，褫奪公權終身。又被告販賣毒品海洛因，尚未
    取得販賣所得，詳如前述，自無法予以宣告沒收。另扣案之吸食器三組、玻璃吸
    食器三支、殘留海洛因塑膠袋二個、空塑膠袋三個、吸管製鏟子二支、酒精燈二
    只、研磨器皿一組、已使用過海洛因注射針筒三支等物，為證人梁清森所有供其
    吸食毒品所用，業經被告及證人梁清森於審理中陳述明確，顯非本案販賣毒品之
    證物，應退回檢察官另為適當之處置。
據上論結，應依刑事訴訟法第三百六十九條第一項前段、第三百六十四條、第二百九
十九條第一項前段、毒品危害防制條例第四條第一項，刑法第十一條前段、第五十六
條、第三十七條第一項，判決如主文。
本案經檢察官張佩珍到庭執行職務。
中    華    民    國      九十一      年      十一      月    二十八    日
                                  臺灣高等法院臺南分院刑事第六庭
                                      審判長法官  楊    明    章
                                            法官  顏    基    典
                                            法官  高    明    發
右正本證明與原本無異。
如不服本判決，應於判決送達後十日內向本院提出上訴狀，其未敘述理由者並應於提
出上訴狀後十日內向本院補提理由書（應附繕本)。
                                      法院書記官  李    梅    菊
中    華    民    國      九十一      年      十一      月    二十九    日
附錄法條：
毒品危害防制條例第四條第一項、第二項：
製造、運輸、販賣第一級毒品者，處死刑或無期徒刑；處無期徒刑者，得併科新台幣
一千萬元以下罰金。
製造、運輸、販賣第二級毒品者，處無期徒刑或七年以上有期徒刑，得併科新台幣七
百萬元以下罰金。
